臺灣基隆地方法院民事判決
110年度訴字第398號
原      告  詹勝雄
            詹騰凱

            詹涵宇
共      同
訴訟代理人  陳為元律師  
被      告  權威交通企業有限公司

特別代理人  蔡聰明律師

上列當事人間請求確認股東關係不存在事件，本院於民國110年1
1月24日言詞辯論終結，判決如下：
    主  文
原告之訴駁回。
訴訟費用由原告負擔。
    理  由
壹、程序事項
一、按解散之公司，於清算範圍內，視為尚未解散，公司法第25
    條定有明文。故公司解散後，應進行清算程序，在清算完結
    前，法人之人格於清算範圍內，仍然存續，必須待清算完結
    後，公司之人格始歸於消滅。查被告權威交通企業有限公司
    業經經濟部以民國108年7月10日經濟部經授中字第10835025
    300號廢止登記登記在案，且尚未向本院合法陳報清算人或
    經本院選派清算人，有被告之有限公司變更登記表在卷可憑
    ，是因被告尚未完成清算程序，其法人格尚未消滅，仍有當
    事人能力。
二、次按對於無訴訟能力人為訴訟行為，因其無法定代理人，或
    其法定代理人不能行代理權，恐致久延而受損害者，得聲請
    受訴法院之審判長選任特別代理人；本法關於法定代理人之
    規定，於法人之代表人準用之，民事訴訟法第51條第1項、
    第52條固定有明文。次按解散之公司除因合併、分割或破產
    而解散外，應行清算；公司經中央主管機關撤銷或廢止登記
    者，準用前3條之規定；公司之清算，以全體股東為清算人
    。但本法或章程另有規定或經股東決議，另選清算人者，不
    在此限，為公司法第24條、第26條之1及第113條準用第79條
    所明定。查原告丁○○、戊○○、乙○○為被告之全體現存股東，
    惟原告均向被告提起本件確認股東關係不存在事件，足認原
    告與被告間存有利害關係衝突，是被告已無法定代理人可為
    其行使代理權，經原告向新北地方院聲請以109年度訴字第3
    574號裁定選任蔡聰明律師為被告之特別代理人，合先敘明
    。
三、按確認法律關係之訴，非原告有即受確認判決之法律上利益
    者，不得提起之，民事訴訟法第247條第1項前段定有明文。
    又所謂即受確認判決之法律上利益，係指法律關係之存否不
    明確，原告主觀上認其在法律上之地位有不安之狀態存在，
    且此種不安之狀態，能以確認判決將之除去者而言(最高法
    院52年台上字第1240號判決先例要旨參照)。本件原告主張
    被告公司未經其同意，即擅自冒名將其列為股東，則原告是
    否為被告公司股東之法律關係不明確，處於不確定之狀態，
    參酌此種不安之狀態，能以法院確認判決將之除去，確有權
    利保護必要，揆諸前揭說明，應認原告對被告有即受確認判
    決之法律上利益，原告提起本件確認之訴，自應准許。
貳、實體事項
一、原告主張：原告丁○○為訴外人即被告公司負責人丙○○(已於1
    09年4月26日死亡)之胞兄，原告戊○○、乙○○則為訴外人丙○○
    、訴外人即被告公司股東甲○○(已於106年6月6日死亡)之子
    ，惟原告戊○○、乙○○遭列為被告公司股東時並未成年，原告
    丁○○亦從不知情遭列為被告公司股東，且原告均未參與被告
    公司經營，亦未與被告公司有何出資或金錢上之往來，且被
    告公司之變更登記表上雖記載原告為股東，但被告公司章程
    及同意書上之原告簽名及印章部分，均非原告所為，是被告
    公司未經原告同意，擅自冒用原告之名義而將其登記為公司
    股東及董事，爰依民事訴訟法第247條規定，提起本件確認
    之訴，並聲明：確認原告丁○○、戊○○、乙○○與被告間之股東
    關係不存在等語。
二、被告之特別代理人則以：被告公司之登記均屬公文書，於法
    律上應推定為真正，故原告若欲主張該登記為不實，應舉證
    以實其說，惟原告遭登記為被告公司股東已逾數十年，期間
    原告接受被告公司之股利分配，且有股東會之紀錄，均未爭
    執其與被告公司間之股東關係，且原告戊○○、乙○○遭登記為
    被告公司之股東時均未滿7歲，且股份之轉讓係屬純受利益
    之事，故得由原告之法定代理人即訴外人丙○○、甲○○代理其
    為之，是原告3人主張其等對遭登記為股東之事均不知情，
    應不合理等語，資為抗辯，並聲明：原告之訴駁回。
三、得心證之理由：
(一)按確認法律關係不存在之訴，如被告主張其法律關係存在時
    ，固應由被告負舉證責任，惟各當事人就其所主張有利於己
    之事實，均應負舉證之責，故一方已有適當之證明者，相對
    人欲否認其主張，即不得不更舉反證以推翻之(最高法院19
    年上字第2345號判例、42年台上字第170號判例意旨參照）
    。
(二)首查，原告丁○○係於74年7月18日開始擔任被告公司股東，
    並申請當時之主管機關臺灣省政府建設廳辦理變更登記，業
    據本院調閱被告公司登記資料，其內有蓋用原告丁○○印文之
    同意書、變更登記事項卡及丁○○之身分證影本等物在卷可稽
    。原告丁○○固不否認上開公司登記案卷內所存其身分證影本
    為真，仍辯稱其兄丙○○未曾告知其擔任被告公司股東一事。
    然查，身分證影本乃作為確認身分之重要文件，兄弟姐妹間
    如無從事特定法律行為之必要，豈有交付身分證影本之理，
    原告丁○○辯稱丙○○未曾告知其擔任被告公司股東即無端交付
    身分證影本一事顯與常情不符，要難採信，衡諸事理，被告
    公司變更登記申請案卷內存有原告不否認真正之身分證影本
    ，堪信原告丁○○業已同意擔任被告公司之股東，原告丁○○空
    言主張其對擔任為被告公司股東一事不知情，即非有據。
(三)又按民法第13條第1項規定，未滿七歲之未成年人，無行為
    能力。再按同法第76條規定，無行為能力人由法定代理人代
    為意思表示，並代受意思表示。復同法第1086條第1項規定
    ，父母為其未成年子女之法定代理人。據此，未滿七歲之未
    成年人為無行為能力人，均係由其父母代為、代受法律行為
    ，該法律行為即對無行為能力之未成年子女生效，無行為能
    力之未成年子女無庸知悉。
(四)次查，原告戊○○、乙○○係於76年2月18日同意擔任被告公司
    股東，並於同日變更被告公司章程，且於76年2月24日申請
    當時之主管機關台灣省政府建設廳變更登記，業據本院調閱
    被告公司登記資料，其內有蓋用原告戊○○、乙○○印文之同意
    書、公司章程、變更登記事項卡及原告戊○○、乙○○之戶籍謄
    本等物在卷可稽。而原告戊○○為○○年○○月○○日生、原告乙○○
    則為○○年○○月○○日生，於擔任被告公司股東時，2人均為未
    滿7歲之無行為能力人，因此原告戊○○、乙○○所為上開法律
    行為，即應由其父母逕為之，而原告戊○○、乙○○之父丙○○、
    母甲○○即為被告公司當時之董事及股東兼總經理，上開文件
    中均有原告戊○○、乙○○之父丙○○、甲○○之印文，足認原告戊○○、乙○○係由其父母依據法定代理權限同意擔任被告公司之
    股東，並申請變更登記，是以原告戊○○、乙○○當時縱然不知
    上開情事，依法已生擔任被告公司股東之法律效果。原告戊○○、乙○○主張其未成年而不知遭登記為股東，因此依法不生
    擔任被告公司股東之法律效果顯無可採。
(五)綜上所述，本件原告丁○○、戊○○、乙○○確實為被告公司股東
    ，其聲明求為判決確認原告與被告間之股東權關係不存在，
    均非有據，自不能准許，應予駁回。
四、本件事證已臻明確，兩造其餘之攻擊防禦方法及舉證，核與
    本件判決不生影響，毋庸一一論列，併此敘明。
五、據上論斷，本件原告之訴為無理由，爰依民事訴訟法第78條
    ，判決如主文。
中　　華　　民　　國　　110 　年　　12　　月　　8 　　日
                  民事庭法  官  王翠芬
以上正本係照原本作成。
對於本件判決如有不服，應於收受送達後20日內向本院提出上訴
書狀，敘述上訴之理由，上訴於臺灣高等法院，並按他造當事人
之人數附具繕本。如委任律師提起上訴者，應一併繳納上訴審裁
判費。
中　　華　　民　　國　　110 　年　　12　　月　　8 　　日
                         書記官  陳怡君